臺灣高等法院民事裁定
110年度抗字第1315號
抗  告  人  鄭新添  

上列抗告人因與好市多股份有限公司間聲請定暫時狀態處分強制
執行事件，聲請書記官迴避，對於中華民國110年10月4日臺灣士
林地方法院110年度執聲字第3號所為裁定提起抗告，本院裁定如
下： 
    主  文
抗告駁回。
抗告費用由抗告人負擔。
    理  由
一、按法官有民事訴訟法第32條所定以外之情形，足認其執行職
    務有偏頗之虞者，當事人得聲請法官迴避；而聲請法官迴避
    ，應舉其原因，向法官所屬法院為之；前項原因應自為聲請
    之日起，於3日內釋明之，上開規定於法院之書記官及通譯
    準用之，同法第33條第1項第2款、第34條及第39條定有明文
    ；而釋明事實上之主張，則應提出能即時調查之證據，同法
    第284條但書亦有明定。又強制執行事件，由法官或司法事
    務官命書記官督同執達員辦理之；強制執行程序，除強制執
    行法有規定外，準用民事訴訟法之規定，強制執行法第3條
    第1項及第30條之1亦有明定。準此，書記官辦理強制執行事
    件如有偏頗之虞，當事人固得依上開規定聲請書記官迴避，
    但應舉其原因並自為聲請之日起3日內提出能即時調查之證
    據以為釋明。如當事人未提出供釋明用之證據，法院無裁定
    限期命其補正之必要（最高法院107年度台抗字第866號裁定
    意旨參照）。 
二、經查：
　　㈠、本件抗告人以其於民國110年9月6日向原法院提出聲請閱
        卷狀，指定於同年月10日上午11時到院閱覽原法院110
        年度司執全更字第1號定暫時狀態處分之強制執行事件
        （下稱系爭執行事件）卷宗，及於同年月17日向原法院
        提出聲請閱卷狀，指定於同年月24日上午11時到院閱覽
        系爭執行事件案卷，惟承辦之實股書記官未依民事閱卷
        規則之規定按其預定時間通知其閱覽，此項程序之違反
        構成執行職務有偏頗之虞之情事，其依民事訴訟法第39
        條及第33條第1項第2款規定，向原法院聲請該書記官迴
        避（見原法院卷第7至9頁）。原法院則以抗告人未釋明
        該書記官在系爭執行事件有何足認其執行職務有偏頗之
        虞，認不符聲請迴避之要件，而駁回其聲請，於法核無
        不當。　　　　
　　㈡、抗告人之抗告意旨雖略以：伊兩次遞交聲請閱卷狀，經
        承辦司法事務官批示並命書記官通知當事人閱卷，惟承
        辦之實股書記官置之不理，讓伊屆期到院無法閱卷，嗣
        伊聲請該書記官迴避，該書記官方通知閱卷，已侵害伊
        之資訊獲悉權，且令人合理懷疑該書記官參與系爭執行
        事件有產生預斷成見之可能，應調查該書記官所承辦之
        其他執行事件有無相同不給閱情事，若該書記官無正當
        理由而差別待遇，即可推論其與當事人有特別利害關係
        或有密切交誼或嫌怨，而足認其執行職務有不公平及偏
        頗，因而提起抗告，求予廢棄原裁定，准本件伊就該書
        記官迴避系爭執行事件之聲請云云。然查：
　　　　⒈按所謂法院書記官有應自行迴避而不自行迴避以外之
          情形，足認其執行職務有偏頗之虞，應以法院書記官
          對於訴訟標的有特別利害關係，或與當事人之一造有
          密切之交誼或嫌怨，或基於其他情形客觀上足疑其執
          行職務不公平為其原因事實，若僅憑當事人之主觀臆
          測，或不滿意法院書記官辦事遲緩、欠當，則不得謂
          其執行職務有偏頗之虞（最高法院109年度台聲字第2
          528號、108年度台聲字第1136號、108年度台聲字第4
          83號、100年度台抗字第586號裁定意旨參照）。
　　　　⒉抗告人主張其兩度聲請閱覽系爭執行事件卷宗並自行
          預定到院閱卷時間，惟系爭執行事件承辦書記官未依
          其預定時間通知其閱覽等節，縱屬實情，僅係該書記
          官未依民事閱卷規則第12條本文：「聲請人聲請閱卷
          已自行預定來院閱卷時間者，承辦書記官應依其預定
          時間通知閱覽。」規定，而有所欠當，然與該書記官
          是否對系爭執行事件之標的有特別利害關係，或與當
          事人有密切之交誼或嫌怨，或基於其他情形客觀上足
          疑其執行職務有不公平等情事，尚屬有間，無從因該
          書記官未即時通知抗告人閱卷，或該書記官在所承辦
          之其他事件無相同情事，或抗告人對其聲請迴避，即
          遽指其執行職務有何偏頗之虞。抗告人上開主張，核
          係其就前揭聲請閱覽卷宗情事，主觀臆測該書記官執
          行職務有偏頗之虞，於法尚非有據。
　　　　⒊至抗告人所提出之新北市政府勞工局對好市多股份有
          限公司之勞動檢查及檢舉資料，僅係該公司是否符合
          勞動法規，與本件聲請迴避亦未見有何關聯。抗告人
          復未提出其他可供即時調查之證據，以釋明原法院強
          制執行處實股書記官對於系爭執行事件之標的有何特
          別利害關係，或與當事人間有何密切之交誼或嫌怨，
          或執行職務有客觀上足疑其為不公平之情事。揆諸前
          揭說明，自難僅憑抗告人主觀臆測之詞，遽認承辦書
          記官就系爭執行事件執行職務有偏頗之虞。
　　㈢、從而，原法院以抗告人迴避之聲請不符法定要件，裁定
        駁回抗告人之聲請，於法並無違誤。抗告意旨仍執前詞
        指摘原裁定不當，求予廢棄，為無理由，應予駁回。　
三、據上論結，本件抗告為無理由。爰裁定如主文。　　
中　　華　　民　　國　 110  　年　　12　　月　　28　　日
                    民事第九庭   
                        審判長法  官  楊絮雲
                              法  官  郭顏毓 
                              法  官  陳賢德
正本係照原本作成。
本裁定除以適用法規顯有錯誤為理由外，不得再抗告。如提起再
抗告，應於收受送達後10日內委任律師為代理人向本院提出再抗
告狀。並繳納再抗告費新臺幣１千元。
中　　華　　民　　國　　110 　年　　12　　月　　29　　日
　　　　　　　　　　    　　　書記官  張佳樺